臺灣高等法院高雄分院刑事判決
111年度侵上訴字第41號
上  訴  人  
即  被  告  陳淑芳


選任辯護人  黃韡誠律師
上列上訴人因妨害性自主案件，不服臺灣高雄地方法院111年度
侵訴字第5號，中華民國111年4月27日第一審判決（起訴案號：
臺灣高雄地方檢察署110年度調偵字第310、311號），提起上訴
，本院判決如下：
    主  文
上訴駁回。
甲○○緩刑伍年，並應接受法治教育課程十場次，緩刑期間付保護
管束。
    事  實
一、甲○○於民國92年間進入社團法人中華房角石兒少關懷協會（
    下稱房角石協會）擔任社福人員，於107年間擔任協會副秘
    書長，其明知房角石協會係以照顧弱勢家庭之孩童為宗旨，
    並為該等孩童提供課後輔導、各式課程及寒暑假營隊等活動
    ，亦明知參與協會活動之代號AV000-A109278（93年5月生，
    姓名年籍詳卷，下稱甲男），係未滿14歲之人，性自主能力
    及身體自主判斷能力均尚未成熟。甲○○竟利用甲男參與協會
    所舉辦之寒假活動，而至其高雄市○○區○○路00號OO樓住處借
    住時，基於與未滿14歲之人性交之犯意，分別於107年1月間
    之某日23時許，詢問甲男有無意願體驗性行為，經甲男同意
    後，即與甲男至上址客房，指示甲男仰躺，先幫甲男口交後
    ，再由其在上，以陰道與甲男陰莖接合之方式為性交行為1
    次；復於幾日後之某日17時許，再次詢問甲男有無意願為性
    行為，經甲男同意後，至上址客房，由甲男以陰莖插入其陰
    道之方式，與甲男為性交行為1次。嗣因甲男持續感到不安
    ，故於108年10月初向房角石協會之人員吐露此事，而後高
    雄市社會局獲通報後，函請高雄市政府警察局婦幼警察隊偵
    辦，因而查悉上情。
二、案經高雄市政府、甲男之母親即代號AV000-A109278A（下稱
    乙女）訴由臺灣高雄地方檢察署檢察官偵查起訴。
    理  由
一、證據能力：
    按被告以外之人於審判外之言詞或書面陳述，屬傳聞證據，
    原則上不得作為證據；惟按被告以外之人於審判外之陳述，
    雖不符刑事訴訟法第159條之1至第159條之4之規定，而經當
    事人於審判程序同意作為證據，法院審酌該言詞陳述或書面
    陳述作成時之情況，認為適當者，亦得為證據，刑事訴訟法
    第159條第1項、第159條之5第1項分別定有明文。查本判決
    所引用屬於傳聞證據之部分，均已依法踐行調查證據程序，
    且檢察官及被告於本院審理時，均明示同意有證據能力（本
    院卷第59頁），基於尊重當事人對於傳聞證據之處分權，及
    證據資料愈豐富愈有助於真實發現之理念，本院審酌該等證
    據作成時情況，並無違法取證之瑕疵，且無顯不可信之情形
    ，以之作為證據應屬適當，自均有證據能力。
二、認定犯罪事實所憑之證據及理由：
　　上揭事實，業據上訴人即被告甲○○(下稱被告)於偵查、原審
    及本院審理時均坦承不諱，核與被害人甲男、告訴人乙女於
    警詢、偵查證述相符，並有高雄市政府社會局家庭暴力及性
    侵害防治中心109年9月15日高市家防性密字第10971609801
    號函、被害人手繪現場圖、代號與真實姓名對照表、個人戶
    籍資料、高雄市政府社會局家庭暴力及性侵害防治中心案件
    概況表，以及高雄市政府警察局婦幼警察隊現場勘查照片4
    張附卷可稽，足認被告前揭任意性自白核與事實相符，堪予
    採信。本案事證明確，被告犯行，堪以認定，應依法論科。
三、論罪：　　　
  ㈠按刑法第227條之規範目的，係因未滿14歲或14歲以上未滿16
    歲之未成年男女，智識程度尚屬薄弱，發育未臻完全，思慮
    有欠成熟，難以確實理解性交之意義，無承諾性交之能力，
    為保護其身心健康及善良風俗而為之規定，即便取得未滿14
    歲或14歲以上未滿16歲之被害人同意而與之性交，仍無法脫
    免其罪責。本案被害人為93年5月生，此有代號與真實姓名
    對照表在卷可佐，被告自承知悉被害人案發時為未滿14歲之
    少年（警卷第2-3頁），是核被告上開所為，均係犯刑法第2
    27條第1項之對於未滿14歲之男子為性交罪。被告於107年1
    月間之某日23時許，先後對被害人口交、以陰道接合被害人
    陰莖之行為間，時間、地點具密接性，獨立性薄弱，其當係
    基於同一之犯意為之，是在刑法評價上，應視為數個舉動之
    接續施行，而論以接續犯。又被告上開2次犯行，犯意各別
    ，行為互殊，應予分論併罰。另刑法第227條第1項之罪係對
    被害人為未滿14歲之少年所設之特別處罰規定，自無再適用
    兒童及少年福利與權益保障法第112條第1項但書規定加重其
    刑之必要。
　㈡刑法第59條減輕規定之適用：
　1.按刑法第59條規定犯罪之情狀可憫恕者，得酌量減輕其刑，
    其所謂「犯罪之情狀」，與同法第57條規定科刑應審酌之一
    切情狀，並非有截然不同之領域，於裁判上酌減其刑時，應
    就犯罪之一切情狀，予以全盤考量，審酌其犯罪有無可憫恕
    之事由（即有無特殊之原因與環境，在客觀上足以引起一般
    同情，以及宣告法定低度刑，是否猶嫌過重等等），以為判
    斷；又刑法第227條第1項之罪法定刑為3年以上10年以下有
    期徒刑，而對於未滿14歲之男女為性交之人，其原因動機各
    人不一，犯罪情節未必盡同，其行為所造成危害社會之程度
    自屬有異，法律科處此類犯罪，所設之法定最低本刑卻同為
    3年以上有期徒刑，不可謂不重，倘依個案情狀處以3年以下
    有期徒刑，即可達社會防衛之目的者，自非不可依客觀之犯
    行與主觀之惡性二者加以考量其情狀，是否有可憫恕之處，
    適用刑法第59條之規定酌量減輕其刑，期使個案裁判之量刑
    ，能斟酌至當，符合比例原則。
　2.經查，被告未曾有任何犯罪紀錄，有臺灣高等法院被告前案
    紀錄表附卷可考，素行良好，又被告製作第一次警詢、偵訊
    筆錄時雖否認犯行，然因返家後良心發現，故主動要求製作
    第二次警詢筆錄，並於警詢中自白實情，此有109年12月16
    日警詢筆錄在卷可稽（警卷第10頁），而後被告均坦承犯行
    ，並與被害人、告訴人乙女以新臺幣（下同）15萬元達成和
    解，賠付和解金完畢，此有本院鳳山簡易庭110年5月25日雄
    院和民和110鳳核646字第751號函暨高雄市○○區○○○○○○○○000
    ○○○○○00號和解書、被告存摺影本、匯款及LINE對話紀錄各1
    份在卷可憑（調偵卷第7-8頁，原審卷第49-55頁），足見被
    告犯後深具悔意，並積極彌補其行為所造成之損害，犯後態
    度尚佳，依本案整體犯罪情節及其所犯罪名之法定刑責，堪
    認情輕法重，在客觀上足以引起一般之同情，縱令科以最低
    刑度，猶嫌過重，爰依刑法第59條之規定，就被告上開犯行
    ，均酌減其刑。
四、上訴駁回的理由
　　原審認被告罪證明確，因而適用上開法律規定，並審酌被告
    身為房角石協會之副秘書長、社福人員，明知房角石協會係
    以給予弱勢家庭之孩童情感上之支持、培育及陪伴為宗旨，
    亦明知被害人為未滿14歲之少年，與其女兒年紀相仿，故思
    慮定係未臻成熟，身心仍處發展階段，竟未盡其保護照顧弱
    勢家庭孩童之職責，反利用被害人參與協會活動而至其住處
    借住期間，以提議體驗性行為之方式，二度與被害人為性交
    行為，此舉對被害人之身心健康與人格發展造成不當影響，
    所為實應嚴懲；惟念及被告犯後坦承犯行、並無前科，且已
    與被害人、告訴人乙女達成和解，並給付15萬元和解金完畢
    ，惡性稍減；兼衡被告之犯罪動機、情節、手段，以及其於
    法院審理中自陳之家庭經濟生活狀況等一切情狀，就上開2
    次犯行各量處有期徒刑1年9月。另審酌被告所犯上開二罪之
    罪質相同、犯罪時間僅間隔幾日，以及總體法益侵害性，定
    其應執行有期徒刑2年。經核原判決認事用法，並無不合，
    量刑亦已斟酌刑法第57條各款所列情狀，而未逾越法定範圍
    ，亦未濫用其職權，應屬適當。被告上訴意旨，指摘原判決
    量刑不當，為無理由，應予駁回。
五、緩刑宣告
　　查被告未曾受有期徒刑以上刑之宣告，前已述明，此次被告
    因一時失慮致為本件犯行，且刑罰目的兼具教化與矯治功能
    ，而非單純應報，經此偵審程序及受科刑之教訓後，被告當
    知所警惕，信無再犯之虞；況刑罰制裁之積極目的，在預防
    犯人之再犯，對於初犯且惡性未深、天良未泯者，若因觸法
    即置諸刑獄，實非刑罰之目的；且被告已與告訴人和解，並
    給付賠償金完畢，本院復審酌：被告自110年3月25日起已自
    房角石協會離職，另於菜市場工作，未再於該協會任職，且
    被告有未成年子女需其照顧，此據被告陳明在卷，並有離職
    證明書在卷可稽(本院卷第67、108頁），而告訴人乙女及被
    害人均同意給予被告緩刑宣告(調偵卷第8頁)，是本院認被
    告所宣告之刑以暫不執行為適當，應依刑法第74條第1項第1
    款之規定，宣告緩刑5年。惟審酌被告於本件違法情節非輕
    ，為重建其正確法治觀念，使其牢記本案教訓，依刑法第74
    條第2項第8款規定，併宣告其應接受法治教育課程10場次，
    以期導正其正確法律觀念。另依刑法第93條第1項第2款之規
    定，併予宣告在緩刑期間付保護管束，俾能由觀護人予以適
    當督促，並發揮附條件緩刑制度之立意，及避免短期自由刑
    執行所肇致之弊端，以期符合本件緩刑之目的，用啟自新。
    又若被告於本案緩刑期間，違反上開所定負擔情節重大，足
    認原宣告之緩刑難收其預期效果，而有執行刑罰之必要，依
    刑法第75條之1第1項第4款規定，得撤銷其緩刑之宣告，併
    此敘明。
據上論結，應依刑事訴訟法第368條，刑法第74條第1項第1款、
第2項第8款、第93條第1項第2款，判決如主文。
本案經檢察官陳建烈提起公訴，檢察官吳茂松到庭執行職務。
中　　華　　民　　國　　111 　年　　9 　　月　　1 　　日
                  刑事第六庭    審判長法  官  李政庭
                                      法  官  王光照
                                      法  官  施柏宏
以上正本證明與原本無異。
如不服本判決應於收受本判決後20日內向本院提出上訴書狀，其
未敘述上訴理由者，並得於提起上訴後20日內向本院補提理由書
狀（均須按他造當事人之人數附繕本）「切勿逕送上級法院」。
中　　華　　民　　國　　111 　年　　9 　　月　　1 　　日
                                      書記官  沈怡瑩

附錄本判決論罪科刑法條：
刑法第227條第1項
對於未滿十四歲之男女為性交者，處3年以上10年以下有期徒刑
。